臺灣高等法院刑事判決　　　　　　　 96年度上易字第1844號
上　訴　人
即　被　告　甲○○
選任辯護人　陳永來律師
　　　　　　魏雯祈律師
　　　　　　林鈺雄律師
上列上訴人因詐欺案件，不服台灣台北地方法院九十六年度易字
第四七五號，中華民國九十六年七月十六日第一審判決（起訴案
號：台灣台北地方法院檢察署九十五年度調偵字第八０二號），
提起上訴，本院判決如下：
    主  文
原判決撤銷。
甲○○意圖為自己不法之所有，以詐術使人將本人之物交付，處
有期徒刑壹年肆月。減為有期徒刑捌月。
    事  實
一、甲○○因資力不佳，竟萌意圖為自己不法所有之犯意，接續
    於民國九十三年六、七月間，利用與同學乙○○打高爾夫球
    運動之時機，假稱伊有投資之機會，復於同年七月初，利用
    乙○○至中國大陸上海出差期間，邀約劉某用餐，席間噓稱
    其因主管廣達電腦公司零組件廠商業務，熟悉未上市電子公
    司前景，且掌控未上市廠商之零件，對未上市公司之投資十
    分精準，有管道為之獲利百分之三十以上，甚至百分之一百
    ，收益頗豐云云，又慫恿乙○○投資，乙○○答應考慮。同
    年月十二日甲○○為取信於劉某，先將其所開立收款日期倒
    填為九十三年七月十日，保證獲利百分之三十收據一紙，置
    於劉某投宿之飯店房間梳妝台上，翌（十三）日，又寄電子
    郵件，載明上述投資計畫及甲○○之匯款帳號，並要乙○○
    「要低調，要快速，要時機，不張揚，不誇張，不猶豫」，
    催促乙○○儘速決定投資付款。劉某表示「尚須與內人商量
    」。迨同年月三十一日晚上十時許，在臺北市中山區○○○
    路晶華飯店旁之咖啡簡餐店，甲○○接續誆稱：伊深知多家
    未上市電子公司之發展，並掌握股價行情與產業脈動，該等
    廠商均提供伊一定數量之認股，只要乙○○願意交付新臺幣
    （下同）五百萬元，用以投資未上市公司股票，穩賺不賠，
    且保證給予每年百分之三十之獲利，若有虧損，伊願意自行
    負責云云。致乙○○不察，陷於錯誤，於同年八月三日匯款
    給甲○○，而以原已持有上開甲○○簽發之收款證明書為證
    。詎甲○○取得款項後，根本未將該款項投資於所稱之未上
    市公司股票，亦未依約定交付雙方約定之每年本金百分之三
    十之「利潤」，而自行花用殆盡。嗣於九十四年三月一日，
    甲○○另向乙○○借款調度（此部分不成立犯罪），到期拖
    欠，乙○○屢次催討，發現甲○○信用不佳、事有蹊蹺，遂
    就上述投資部分欲取回百分之三十收益，甲○○先是藉故拖
    延爽約，後則拒絕接聽電話並避不見面，乙○○始知受騙。
二、案經被害人乙○○訴請臺灣臺北地方法院檢察署檢察官偵查
    起訴。
    理  由
一、上訴人即被告甲○○及其辯護人與檢察官對於卷附各項證據
    資料之證據能力，於歷審中，均表示不爭執，經審酌該等傳
    聞性言詞陳述及書面陳述作成時之情況，並無不宜作為證據
    之情事，依刑事訴訟法第一五九條之五第一項規定，得作為
    證據。
二、訊據被告對收受告訴人乙○○五百萬元一事直言無諱，核與
    告訴人以證人身分證述無異，並有被告書立保證每年獲利百
    分之三十之五百萬元收款證明書、告訴人匯款五百萬元之九
    十三年八月三日臺灣中小企業銀行電匯申請書（受款人新竹
    國際商銀帳號000000000號，戶名甲○○、匯款人
    乙○○）在卷可稽。
三、被告雖矢口否認詐欺犯行，辯稱：伊確有將款投資於國內股
    市，只因後來國內景氣不佳，股價跌落，致虧損二百餘萬元
    ，一時無法償還告訴人，純屬債權債務糾紛，絕未以投資未
    上市股票為由，詐騙告訴人云云。惟查：
（一）被告如何接續多次以其業務便利為由，遊說告訴人出錢供
      伊投資未上市股票，誘以穩賺不賠之高獲利，得款後，竟
      避不見面，告訴人迭予催索，僅取回戔戔六萬元，餘款至
      今毫無著落，業據告訴人供證綦詳。衡諸投資上市股票，
      並無穩賺百分之三十利益可能，乃眾所周知之事，被告辯
      稱伊係邀約共同投資國內上市股票云云，自難採信。
（二）參諸被告在偵查中，先以「我用我的融資戶在在證券市場
      有買賣股票，其他是在大陸的運用，即有人介紹什麼東西
      ，我先去墊這些錢」云云，隨後於偵查及原審，改以係交
      由大陸人士王俊投資，而遭捲款侵占云云置辯，然則被告
      取得金額非微，時間不過二年，既受人之託，流向豈能含
      混不清？另參以五百萬元係在台灣領得，其竟稱在台北市
      ○○路及桃園縣桃園市○○路三次以之換取美金，分次攜
      帶進入大陸云云，按諸美金在我國已非嚴格管制之外匯，
      大陸地區對美金管制則甚嚴，被告實不可能一方面費事，
      另方面冒險，所言實屬無稽。又所稱將款交「王俊」投資
      一節，既謂投資額高達人民幣七百八十五萬元，何以在偵
      查初訊時，竟然隻字未提？又稱不知其人之真實年籍，卻
      將價值高達新台幣三千萬元以上之款項輕忽交付，復稱「
      王俊」投資，自九十年起，每年收益高達百分之三十以上
      ，其未取回分文本金與收益云云，在在不合常情。衡諸被
      告當時之狀況非佳（此部分詳後述），為何不取回以為因
      應？被告固提出所謂「王俊投資報告」，然果確有此等書
      面，何以遲於被訴之後，將近一年始行提出，況該所謂「
      報告」，疑似傳真再影印而成，卻無傳真往來之電話號碼
      ，且係英文內容、中文署名。被告固稱因係中文簡繁體轉
      換而有亂碼，然其既另謂王俊係傳真或親交，可見並非電
      子郵件，何有電子亂碼之可能？被告就此無法自圓其說，
      益見情虛。迨於本院審理時，另行翻供，以前詞置辯，三
      異其詞，俱見狡卸，殊無可信。
（三）被告於九十二年十二月十九日及九十三年五月三十一日分
      別退票各一五０萬元，有其票據信用資訊連結作業查詢明
      細表瀏覽資料在卷可徵，足見其在九十三年六、七月間已
      經資力不佳。觀諸被告於同年七月十三日所寄給告訴人之
      電子郵件，第一點載明二人間所談論之"key " project，
      第二點則提供被告自己帳號，第三點要告訴人把握時機、
      果決儘速。綜觀全盤文義，被告確係以此信催促慫恿告訴
      人投資無誤。而第一點之"key"  project，則必是雙方二
      人所談及之投資內容，否則不會出現在此信中首揭地位。
      被告在原審固辯稱乃指鑰匙結合指紋計畫云云，然被告將
      key部分以雙引號強調，依一般英文撰寫慣例，此處之key
      絕非單指鑰匙，而屬「主要」、「首要」之意，所辯無非
      任意移植文義，粉飾其說，核無可採。其有詐欺之不法存
      心與行為，不容狡展。被告罪證明確，犯行洵堪認定。
（四）至被告提出他人名義之國內上市股票之證券交易明細資料
      及請求傳喚吳碧雪作證一節，微論該交易明細資料，要與
      被告平常係以自己名義帳戶從事交易之情形不合，有被告
      名義之證券交易資料在案可供比對，已難遽信，且縱若屬
      實，仍無解於其以投資未上市股票為詐術之事實，本院認
      無調查之必要。又被告縱曾於八十八年間有為九二一震災
      捐款行為，亦不足為其無在九十三年間為本件犯行之有利
      認定，均予敘明。
四、被告行為後，刑法已經修正，就與本件有關之法定刑罰金最
    低數額業經提高，比較新、舊法結果，以行為時之舊法有利
    於被告，自應適用該修正前之刑法。核被告所為，係犯修正
    前刑法第三百三十九條第一項之詐欺罪。被告多次施詐，係
    出於一詐欺犯意接續對同一被害人作為，以達成單一之詐欺
    計畫，依一般社會通念，應認為接續犯。
五、原審予以論科，固非無見。惟原判決未就被告之複次行為，
    係接續犯，予以說明；又漏未審酌其犯罪後，已經償還部分
    款項之情節，均嫌未洽。被告上訴雖無理由，但原判決既有
    可議，尚難遽予維持，應由本院將之撤銷改判。爰審酌被告
    不法之犯罪動機，訛詐同學，又企圖以不實之投資經過掩飾
    犯行，犯後矢口否認一再推諉之態度，暨被害人損失不貲等
    一切情狀，量處如主文所示之刑示懲。又被告之犯罪時間，
    在九十六年四月二十四日前，並依中華民國九十六年罪犯減
    刑條例予以減刑，亦如主如所示。
據上論斷，應依刑事訴訟法第三百六十九條第一項前段、第三百
六十四條、第二百九十九條第一項前段、刑法第二條第一項前段
、修正前第三百九十九條第一項，刑法施行法第一條之一，中華
民國九十六年罪犯減刑條例第二條第一項第三款，判決如主文。
中　　華　　民　　國　　96　　年　　10　　月　　16　　日
              　  刑事第十九庭　審判長法  官　尤豐彥
                                   　 法  官  魏新國
                                   　 法  官  洪昌宏
以上正本證明與原本無異。
不得上訴。
                                      書記官　王韻雅
中　　華　　民　　國　　96　　年　　10　　月　　16　　日
附錄本案論罪科刑法條
刑法第三三九條第一項
意圖為自己或第三人不法之所有，以詐術使人將本人或第三人之
物交付者，處五年以下有期徒刑、拘役或科或併科一千元以下罰
。
